【裁判字號】    89,訴,841
【裁判日期】    900109
【裁判案由】    違反槍砲彈藥刀械管制條例等
【裁判全文】
臺灣桃園地方法院刑事判決                          八十九年度訴字第八四一號
    公  訴  人  臺灣桃園地方法院檢察署檢察官
    被      告  乙○○
    選任辯護人  甲○○
右列被告因違反槍砲彈藥刀械管制條例案件，經檢察官提起公訴（八十八年度偵字第
一五六八六號），本院判決如左：
    主  文
乙○○未經許可，運輸空氣槍，處有期徒刑壹年陸月，併科罰金新臺幣拾萬元，罰金
如易服勞役，以參佰元折算壹日，緩刑參年。扣案之空氣槍壹把（獲案槍枝管制編號
0000000000號，含平衡桿壹支、空氣充氣筒壹支、空氣槍工具肆個、零件
參個）及空氣槍子彈壹盒（伍佰顆），均沒收。
    事  實
一、乙○○於民國八十三年八月九日因違反槍砲彈藥刀械管制條例案件經臺灣臺北地
    方法院判處有期徒刑二月，如易科罰金以三百元折算一日，緩刑二年，八十三年
    九月二十一日確定緩刑報結，未構成累犯。乙○○於八十八年五月九日出國至同
    年五月十六日返抵國門而在捷克停留期間時，在捷克某體育用品店以約新臺幣七
    千元之價錢購買之單位面積動能每平方公分二十三．一焦耳具殺傷力之競技用空
    氣槍一把（含平衡桿一支、空氣充氣筒一支、空氣槍工具四個、零件三個）及供
    上開空氣槍使用之鉛彈一盒，並在捷克練習射擊，於返國時將上開空氣槍留在當
    地未攜回國內，八十八年九月二十三日乙○○又出境往赴捷克，其明知競技用空
    氣槍係槍砲彈藥刀械管制條例所列管制槍枝，依據內政部八十二年六月八日臺（
    八二）內警字第二八七二八五三號函頒之「槍彈使用許可及管理作業規定」，需
    係依人民團體法核准設立之射擊團體及各射擊會（隊）始得申請核配使用，其槍
    彈申請核備進口，以每年集中辦理一次為原則，且申請時應檢附中華民國射擊協
    會同意書正本，由直轄市、縣（市）政府主管機關轉報內政部警政署核辦許可後
    ，於進口前並另行向內政部申請入境許可證，方得憑證通關進口，如果未經核准
    並核發入境許可證，即不得運輸入國，竟未依上開規定申請許可，於返國前夕將
    上開空氣槍放置於托運行李內，而於八十八年九月二十九日搭乘中華航空股份有
    限公司Ｃ一六四二班機回國，將該空氣槍輸入臺灣地區，同日晚上九時三十分許
  乙○○搭機抵達中華民國中正機場，於通關入境時未於入境申報單中據實申報於
    托運行李中有空氣槍一事，因該放置空氣槍之行李未與乙○○同機抵臺，乙○○
    於出關後向華航行李組海關區服務台值班人員連淑君查詢後得知上情遂告知連淑
    君托運行李中有攜帶上開競技用空氣槍一事，翌日上午十時三十分許前揭行李（
    行李牌號九○三三八○號）抵達時為內政部警政署航空警察局值勤人員會同臺北
    關稅局稽查人員經由Ｘ光檢查儀注查獲，下午一時許乙○○經通知至中正機場第
    十六號海關檢查檯後，立即向在場之航空警察局值勤人員丙○○及臺北關稅局稽
    查人員自白將空氣槍放置該托運行李私運回國之事，行李內之競技用空氣槍一把
    （獲案槍枝管制編號0000000000，含平衡桿一支、空氣充氣筒一支、
    空氣槍工具四個、零件三個）及供上開空氣槍使用之子彈一盒，計五百顆取出查
    扣，並至航空警察局安檢隊第二組製作筆錄接受偵查。
二、案經內政部警政署航空警察局移送臺灣桃園地方法院檢察署檢察官偵查起訴。
    理      由
一、訊據被告乙○○固坦承有於右揭時地購買捷克製空氣槍一把（含平衡桿一支、空
    氣充氣筒一支、空氣槍工具四個、零件三個）及供上開空氣槍使用之鉛彈一盒，
    計五百顆，並將槍、彈放置在個人托運行李內輸入本國等情，惟矢口否認有何違
    反槍砲彈藥刀械管制條例之犯行，辯稱「：我以為在國外體用品社所買的空氣槍
    ，可帶回國且不知申報程序，所以沒在入境時申報，當初該行李沒有抵臺時，我
    有向航空公司陳小姐告知此事，並說行李內有把槍，她告知第二天行李入關時再
    申報：第二天早上我有打電話向航空公司駱先生（指證人駱俊賢）聯絡，他叫我
    到機場，說行李今天早上會到還未到，我就趕過去，後來又接二通電話，第一通
    告知飛機已抵達，第二通告知來不及海關查到了：」等語。經查，扣案槍枝經送
    請內政部警政署刑事警察局鑑驗結果，認該槍枝（槍號獲案槍枝管制編號000
    0000000）係捷克製口徑四．五㎜制式空氣靶槍，機械性能良好，單位面
    積動能每平方公分二十三．一焦耳具殺傷力，平衡桿一支、空氣充氣筒一支、空
    氣槍工具四個、零件三個均係供上開空氣槍使用，而子彈一盒，計五百顆係供上
    開空氣槍使用之口徑四．五㎜之鉛彈一節，有內政部警政署刑事警察局八十八年
    十月十二日刑鑑字第一○二○一九號鑑驗通知書及八十八年十月二十七日刑鑑字
  第一○九二○七號（附槍彈測試紀錄表）影本在卷可稽，並有空氣槍一把、平衡
    桿一支、空氣充氣筒一支、空氣槍工具四個、零件三個及空氣槍子彈一盒，計五
    百顆扣案為證，又為維護社會安全，具有殺傷力之槍砲彈藥係近年來政府嚴加取
    締查緝之違禁物品，廣經報章雜誌電視等大眾傳播媒體強力宣導，被告對此實難
    諉為不知，況被告民國四十三年九月二十九日出生，四十五歲，陸軍第二士官學
    校畢業，出國多次，已有社會閱歷；第查，各國國情迴異，在國外合法買受之物
    品，並不表示在國內不受管制查禁，果被告所辯屬實，何以其返國入關時未為合
    法之申報手續？而競技用空氣槍需係依人民團體法核准設立之射擊團體及各射擊
    會（隊）始得申請核配使用，其槍彈申請核備進口，以每年集中辦理一次為原則
    ，且申請時應檢附中華民國射擊協會同意書正本，由直轄市、縣（市）政府主管
    機關轉報內政部警政署核辦許可後，於進口前並另行向內政部申請入境許可證，
    方得憑證通關進口，如果未經核准並核發入境許可證，即不得運輸入國，亦經內
    政部於八十二年六月八日臺（八二）內警字第二八七二八五三號函頒之「槍彈使
    用許可及管理作業規定」所明定；末查被告由國外攜帶空氣槍輸入國內，不論是
    否為自己而為，均不能改變其係運輸行為之事實，又被告上開放有空氣槍之托運
    行李係已入境在通關檢查時為航空警察局人員及海關人員查獲，為被告所自承，
    且據證人即華航地勤人員連淑君、駱俊賢、航空警察局警員丙○○證述甚詳，是
    選任辯護人辯稱尚未入境，僅屬未遂行為云云，亦與事實不符。綜上，被告前開
    所辯及其選任辯護人所提之辯護意旨，均無足採。此外，並有入境登記表、Ｘ光
    檢查儀注檢行李報告表、臺北關稅局稽查組八八北稽檢移字第二二號函、臺北關
    稅局扣押貨物、運輸工具收據及搜索筆錄、查獲現場照片八紙、旅客入出境記錄
    查詢報表、華航行李意外報告表及被告護照影本在卷可稽，本件事證明確，被告
    之犯行，洵堪認定。
二、按槍械係屬懲治走私條例公告管制物品項目規定之管制進出口物品，核被告所為
    ，係犯槍砲彈藥刀械管制條例第八條第一項之未經許可，運輸空氣槍罪、第十二
    條第一項之未經許可，運輸子彈罪及懲治走私條例第二條第一項之私運管制物品
    進口罪，其於同時地以一行為而觸犯上開三罪，係想像競合犯，應從一重之槍砲
    彈藥刀械管制條例第八條第一項之未經許可，運輸空氣槍罪論處。被告上開放有
    空氣槍、子彈之托運行李係已入境在通關檢查時為航空警察局人員及海關人員查
    獲，為被告所自承，且據證人即華航地勤人員連淑君、駱俊賢、航空警察局警員
    丙○○證述甚詳，公訴人認被告私運管制物品－空氣槍、子彈進口尚屬未遂，係
    涉犯懲治走私條例第二條第三項第一項私運管制物品進口未遂罪嫌，容有誤會。
    而被告前揭放有空氣槍、子彈之托運行李（行李牌號九○三三八○號）於右述時
    、地抵達時為內政部警政署航空警察局值勤人員會同臺北關稅局稽查人員經由Ｘ
    光檢查儀注查獲，被告經通知至中正機場第十六號海關檢查檯後，立即向在場之
    航空警察局值勤人員丙○○及臺北關稅局稽查人員自白將空氣槍放置該托運行李
    私運回國之事，行李內之競技用空氣槍一把（獲案槍枝管制編號0000000
    000，含平衡桿一支、空氣充氣筒一支、空氣槍工具四個、零件三個）及供上
    開空氣槍使用之鉛彈一盒，計五百顆亦取出查扣，並至航空警察局安檢隊第二組
    製作筆錄接受偵一節，有調查筆錄可按，被告上開行為已符合槍砲彈藥刀械管制
    條例第十八條第四項前段規定「犯本條例之罪，於偵查、審判中自白，並供述全
    部槍砲、彈藥、刀械之來源及去向，因而查獲或因而防止重大危害治安事件之發
    生者，減輕或免除其刑」，爰依槍砲彈藥刀械管制條例第十八條第四項前段規定
    減輕其刑，又查被告於八十三年八月九日因違反槍砲彈藥刀械管制條例案件經臺
    灣臺北地方法院判處有期徒刑二月，如易科罰金以三百元折算一日，緩刑二年，
    八十三年九月二十一日確定緩刑報結，有臺灣桃園地方法院檢察署刑案資料查註
    紀錄表、臺灣高等法院被告全國前案紀錄表及臺灣高等法院檢察署刑案紀錄簡覆
    表足稽，因一時失慮，偶罹刑典，情輕法重，事後已深具悔意，因認其犯罪之情
    狀可憫恕，為期遷善，依刑法第五十九條規定酌減其刑。爰審酌被告之素行、教
    育程度、生活狀況、犯罪之動機、目的、手段、運輸槍枝之數量僅一枝，對社會
    造成危害之程度及其於犯罪後之態度等一切情狀，量處如主文所示之刑，並就罰
    金部分諭知易服勞役之折算標準。第按，人民身體之自由應予保障，憲法第八條
    設有明文，是限制人身自由之法律，其內容須符合憲法第二十三條所定要件，保
    安處分係對受處分人將來之危險性所為拘束其身體、自由之處置，以達教化與治
    療之目的，為刑法之補充制度，本諸法治國家保障人權之原理及刑法之保護作用
    ，其法律規定之內容，應受比例原則之規範，使保安處分之宣告，與行為人所為
    行為之嚴重性、行為人所表現之危險性，及對於行為人未來行為之期待性相當，
    槍砲彈藥刀械管制條例第十九條第一項規定：「犯第七條、第八條、第十條、第
    十一條、第十二條第一項至第三項、第十三條第一項至第三項之罪，經判處有期
    徒刑者，應於刑之執行完畢或赦免後，令入勞動場所，強制工作，其期間為三年
    。」此項規定不問對行為人有無預防矯治其社會危險性之必要，一律宣付強制工
    作三年，限制其中不具社會危險性之受處分人之身體、自由部分，其所採措施與
    所欲達成預防矯治之目的及所需程度，不合憲法第二十三條所定之比例原則，犯
    上開條例第十九條所定之罪，不問對行為人有無預防矯治其社會危險性之必要，
    一律宣付強制工作三年之部分，與司法院大法官第四七一號解釋之意旨不符，應
    於該解釋公佈之日即八十七年十二月十八日起不予適用，惟犯該條例第十九條第
    一項所列舉之罪，依個案情節符合比例原則部分，仍應適用該條例宣告保安處分
    ，此觀之前開大法官解釋甚明；查本件被告運輸空氣槍之犯行，固有可責，且本
件犯行之行為嚴重性亦不輕，然本院參酌被告之素行及其所表現之危險性，認尚
    其未達應予強制工作保安處分之程度，爰不另宣告強制工作。末查，被告未曾受
    有期徒刑以上刑之宣告，有臺灣桃園地方法院檢察署刑案資料查註紀錄表、臺灣
    高等法院被告全國前案紀錄表及臺灣高等法院檢察署刑案紀錄簡覆表足稽，其一
    時失慮，致罹本件犯行，經此刑之宣告之教訓後，應知所警惕，信無再犯之虞，
    本院因認被告上開所受宣告之刑，以暫不執行為當，併予宣告緩刑三年，以啟自
    新。扣案之之空氣槍一枝（獲案槍枝管制編號0000000000，含平衡桿
    一支、空氣充氣筒一支、空氣槍工具四個、零件三個）及供上開空氣槍使用之鉛
    彈一盒，計五百顆，均係違禁物，應依刑法第三十八條第一項第一款規定宣告沒
    收。
三、據上論斷，應依刑事訴訟法第二百九十九條第一項前段，槍砲彈藥刀械管制條例
    第八條第一項、第十二條第一項、第十八條第四項前段，懲治私條例第二條第一
    項、第十一條，刑法第十一條前段、第四十二條第二項、第五十五條、第五十九
    條、第七十四第一款、第三十八條第一項第一款，罰金罰鍰提高標準條例第二條
    ，判決如主文。
本案經檢察官呂理銘到庭執行職務。
中      華      民      國    九十      年      一      月      九      日
                                      臺灣桃園地方法院刑事第五庭
                                          法  官  林  婷  立
右正本證明與原本無異。
如不服本判決，應於判決送達後十日內向本院提出上訴狀( 應附繕本 )，上訴於
臺灣高等法院。
                                          書記官   黃 子 祝
中        華        民        國   九十   年   一   月    十五    日
附論罪科刑依據之法條：
槍砲彈藥刀械管制條例第八條第一項：
未經許可，製造、販賣或運輸鋼筆槍、瓦斯槍、麻醉槍、獵槍或空氣槍者，處五年以
上有期徒刑，併科新台幣一千萬元以下罰金。
槍砲彈藥刀械管制條例第十二條第一項：
未經許可，製造、販賣或運輸子彈者，處一年以上七年以下有期徒刑，併科新台幣五
百萬元以下罰金。
懲治走私條例第二條第一項
私運管制物品進口、出口逾公告數額者，處七年以下有期徒刑，得併科七千元以下罰
金。


司法院資訊處製作；財團法人民間司法改革基金會備份。
